【裁判字號】    99,監,67
【裁判日期】    991213
【裁判案由】    選定受監護宣告之人之監護人
【裁判全文】
臺灣苗栗地方法院民事裁定                99年度監字第67號
聲   請   人  謝發銓
相   對   人
即受監護宣告
之人          謝發昀
兼法定代理人  邱淑貞
關   係   人  謝發皓
上列當事人間聲請選定受監護宣告人之監護人事件，本院裁定如
下：
    主    文
選定聲請人謝發銓（民國○○年○ 月○○日生，身分證統一編號：Ｚ0
00000000號）為相對人謝發昀之監護人。
指定謝發皓（民國○○年○○月○ 日生，身分證統一編號：Ｚ0000000
00號）為會同開具財產清冊之人。
聲請程序費用新臺幣壹仟元由相對人負擔。
    理    由
一、本件聲請意旨略以：聲請人為相對人之弟弟，相對人自幼為
    腦性麻痺症患者，復於民國94年1 月3 日罹患腦中風，致影
    響其生活功能及智能表現，無法獨立生活，日常生活需仰賴
    他人照護，前經本院於95年2 月23日以95年度禁字第1 號民
    事裁定宣告其為禁治產人，另依民法第1111條第1 項第2 款
    規定，由母親邱淑貞擔任監護人，惟母親邱淑貞亦因腦中風
    ，目前住進老人養護中心，無法行使對相對人謝發昀之監護
    權。為維護相對人之利益，爰依法聲請選定聲請人擔任相對
    人之監護人等語。
二、按民法總則中華民國97年5月2日修正之條文施行前，已為禁
    治產宣告者，視為已為監護宣告；繫屬於法院之禁治產事件
    ，其聲請禁治產宣告者，視為聲請監護宣告；聲請撤銷禁治
    產宣告者，視為聲請撤銷監護宣告；並均於修正施行後，適
    用修正後之規定，民法總則施行法第4 條定有明文。上開民
    法總則中華民國97年5月2日修正之條文，業於98年11月23日
    施行，故相對人謝發昀視為已受監護宣告，合先敘明。
三、次按受監護宣告之人應置監護人。法院為監護之宣告時，應
    依職權就配偶、四親等內之親屬、最近1 年有同居事實之其
    他親屬、主管機關、社會福利機構或其他適當之人選定1 人
    或數人為監護人，並同時指定會同開具財產清冊之人。法院
    為前項選定及指定前，得命主管機關或社會福利機構進行訪
    視，提出調查報告及建議。監護之聲請人或利害關係人亦得
    提出相關資料或證據，供法院斟酌。法院選定監護人時，應
    依受監護宣告之人之最佳利益，優先考量受監護宣告之人之
    意見，審酌一切情狀，並注意下列事項：(一)受監護宣告之
    人之身心狀態與生活及財產狀況。(二)受監護宣告之人與其
    配偶、子女或其他共同生活之人間之情感狀況。(三)監護人
    之職業、經歷、意見及其與受監護宣告之人之利害關係。(
    四)法人為監護人時，其事業之種類與內容，法人及其代表
    人與受監護宣告之人之利害關係。民法第1110條、第1111條
    、第1111條之1 分別定有明文。
四、聲請人主張相對人前經本院宣告為禁治產人，由母親邱淑貞
    擔任監護人，惟母親邱淑貞亦因腦中風，目前住進老人養護
    中心，無法行使對相對人謝發昀之監護權，業據聲請人提出
    本院95年禁字第1 號裁定正本及戶籍謄本、相對人邱淑貞中
    華民國身心障礙手冊、財團法人苗栗縣私立海清老人養護中
    心證明書為證，負經本院依職權調閱本院95年度禁字第1 號
    民事卷宗，核閱屬實，堪信真實。從而，聲請人聲請另行選
    定相對人之監護人，即屬正當。本院審酌聲請人為相對人謝
    發昀之兄，為2 親等之旁系血親，彼此間情感連結緊密，有
    意願擔任相對人之監護人，並參酌苗栗縣政府勞動及社會資
    源處訪視調查報告，略以：相對人目前安置於大川醫院慢性
    病房，為植物人，平日由護士照護，原監護人邱淑貞亦因中
    風住近海清老人養護中心，無法行使監護權，聲請人目前居
    住於台北市文山區，與配偶均為教師，相對人謝發昀所需開
    銷均由聲請人支出，並已支付數十年，平日聲請人除主動探
    視相對人外，養護中心主要聯繫、處理事務者，亦皆由聲請
    人負責，聲請人在經濟協助及親情支持下，能善盡親屬間扶
    養之義務；本案評估如由聲請人擔任監護人並無不妥等語，
    足認由聲請人擔任相對人之監護人，應可善盡保護相對人權
    益之責任。另關係人謝發皓為相對人謝發昀之弟弟，同意擔
    任會同開具財產清冊之人，爰依上揭規定，指定謝發皓為會
    同開具財產清冊之人。
四、末按，監護人於執行有關受監護人之生活、護養療治及財產
    之職務時，應尊重受監護人之意思，並考量其身心狀況與生
    活狀況；監護開始時，監護人對於受監護人之財產，應依規
    定會同本院選定開具財產清冊之人，於2 月內開具財產清冊
    ，並陳報法院；於前條之財產清冊開具完成並陳報法院前，
    監護人對於受監護人之財產僅得為管理上必要之行為；監護
    人對於受監護人之財產，非為受監護人之利益，不得使用、
    代為或同意處分；監護人代理受監護人購置或處分不動產，
    或就其居住之建築物或基地出租、供他人使用或終止租賃，
    非經法院許可，不生效力，新修正民法第1112條、第1113條
    準用第1099條第1 項、第1099條之1 、第1101條第1 項及第
    2 項之規定甚明，請參照辦理。
五、依非訟事件法第21條第2 項前段，裁定如主文。
中    華    民    國    99    年    12    月    13    日
                  家事法庭    法  官  李麗萍
以上正本係照原本作成。
如不服本裁定，應於送達後10日內向本院提出抗告狀，並繳納抗
告費新臺幣1,000元。
                              書記官  曾建和
中    華    民    國    99    年    12   月    13     日

司法院資訊處製作；財團法人民間司法改革基金會備份。
